臺灣高雄地方法院民事判決
111年度雄簡字第1904號
原      告  陳宥錫  

被      告  薛羽岑  


上列當事人間返還不當得利事件，於民國111 年10月25日辯論終
結，本院判決如下：
    主      文
原告之訴駁回。
訴訟費用由原告負擔。
    事實及理由
一、按訴狀送達後，原告不得將原訴變更或追加他訴，但擴張或
　　減縮應受判決事項之聲明者，不在此限，民事訴訟法第255
　　條第1項第3款定有明文，且上開規定為簡易訴訟程序所準
　　用，為同法第436條第2項所明定。本件原告起訴時原聲明：
　　被告應連帶給付原告新臺幣（下同）155,736元；嗣於本院
    審理變更聲明為：被告應給付原告148,320元，及自起訴狀
    繕本送達被告之翌日起至清償日止，按年息5％計算之息。（
    見本院卷第55頁），核屬減縮應受判決事項之聲明，揆諸前
    揭規定，應予准許。　　
二、原告主張：兩造原為夫妻關係，婚姻關係存續中，原告購買
    車牌號碼000-0000號機車（下稱系爭機車）借名登記在被告
    名下，系爭機車原為兩造共同使用，且由原告負責繳納貸款
    ，然被告於110年8月將原告趕出家門後，即將系爭機車佔為
    己有，不願意歸還原告。因系爭機車貸款共計148,320元，
    均由原告繳納，被告自應返還上開款項。為此，依民法第17
    9 條規定，請求被告返還不當得利148,320 元。聲明：被告
    應給付原告148,320 元，及自起訴狀繕本送達翌日起至清償
    日止，按週年利率百分之五計算之利息。
三、被告則以：當初購買系爭機車係為供其使用，且原告允諾相
    關購入事宜均由其負責，且當時原告係將被告所有之舊機車
    出售後始購入系爭機車，然原告並未交付其舊機車出售之款
    項，是其應無庸給付原告任何款項，原告自無依不當得利請
    求返還之權利等語。並聲明：原告之訴駁回。
四、兩造爭執事項：
    原告依民法第179 條請求被告支付系爭機車貸款148,320元
    ，有無理由？
五、得心證之理由：
  ㈠按當事人主張有利於己之事實者，就其事實有舉證之責任，
    但法律別有規定或依其情形顯失公平者，不在此限，民事訴
    訟法第277 條定有明文。次按無法律上之原因而受利益，致
    他人受損害者，應返還其利益，雖有法律上之原因，而其後
    已不存在者，亦同，民法第179 條定有明文。又不當得利所
    稱之「無法律上原因」，係指欠缺給付目的而言，如給付係
    為一定目的而對他人之財產有所增益，此種給付目的通常係
    基於當事人間之合意，在客觀上即為給付行為之原因，是當
    事人間之給付若本於其等間之合意而為之，即難謂其給付為
    無法律上之原因( 最高法院98年度台上字第1319號判決意旨
    參照) 。再主張不當得利請求權之原告，係因自己之行為致
    造成原由其掌控之財產發生主體變動，則因該財產變動本於
    無法律上原因之消極事實舉證困難所生之危險自應歸諸原告
    ，是以原告對不當得利請求權之成立要件應負舉證責任，亦
    即原告必須證明其與被告間有給付之關係存在，且被告因其
    給付而受有利益以及被告之受益為無法律上之原因，始能獲
    得勝訴之判決（最高法院91年度台上字第1673號、99年度台
    上字第1009號、99年度台上字第2019號等判決均同此意旨）
    。
  ㈡經查：本件原告於本院審理時自承系爭機車之貸款本應由其
    支付等語（見本院卷第56頁）。是依原告所述，既然原告為
    繳納系爭機車貸款之義務人，則原告繳納系爭貸款後，自無
    向被告請求返還上開費用之理。再者，依上開說明，自應由
    原告就其與被告間有給付之關係存在，且被告因其給付而受
    有利益以及被告之受益為無法律上之原因，負舉證之責。原
    告於起訴狀自陳當初購入系爭機車係供兩造共同使用，則被
    告使用系爭機車並無不法，承上所述，既然系爭機車貸款之
    繳納義務人為原告，則被告當無受有不繳納貸款之利益。從
    而，原告依民法第179 條規定，請求被告返還148,320 元及
    法定遲延利息，於法無據，應予駁回。
六、本件事證已臻明確，兩造其餘攻擊防禦方法及所提證據，經
    核與判決結果均無影響，爰不一一論列，併此敘明。
七、結論：本件原告之訴為無理由。因此判決如主文。原告敗訴
    訴訟費用應由原告負擔。
中　　華　　民　　國　　111 　年　　10　　月　　31　　日
                    高雄簡易庭　法　官  張茹棻
以上正本係照原本作成。
如不服本判決，應於送達後20日內，向本院提出上訴狀並表明上
訴理由，如於本判決宣示後送達前提起上訴者，應於判決送達後
20日內補提上訴理由書（須附繕本）。
中　　華　　民　　國　　111 　年　　10　　月　　31　　日
                                書記官  黃振祐